【裁判字號】    89,簡上,154
【裁判日期】    900104
【裁判案由】    誣告
【裁判全文】
臺灣板橋地方法院刑事判決                        八十九年度簡上字第一五四號
    上  訴  人  丙○○
    即  被  告
右列上訴人因誣告案件，不服本院八十九年度重簡字第七四○號中華民國八十九年六
月十九日第一審判決（聲請簡易處刑案號：八十九年度偵字第七二八五號）提起上訴
，本院管轄第二審之合議庭判決如左：
    主  文
上訴駁回。
    事實及理由
一、本案經本院審理結果，認第一審判決以上訴人即被告丙○○係犯刑法第一百七十
    一條第一項之未指定犯人，而向該管公務員誣告犯罪，量處罰金二千元，罰金如
    易服勞役，以三佰元折算一日；認事用法，俱無不合，量刑亦無不當，應予維持
    ，並引用第一審判決書記載之事實、證據及理由。
二、被告上訴意旨略以：被告丙○○為首督小客車租賃公司之負責人，因與龍達通運
    公司業務往來，但因龍達公司惡性倒閉，本公司與龍達公司之購車分期票屢追不
    回，聲明無效，為保自身安全，即在不明票據法令下，聲明遺失票據，實因被告
    為實際受害者；支票是我們開給龍達公司，因為他們公司倒閉，而且他們開給我
    們的票也跳票，所以我們要求他們返還之前我們開給他們的票來互抵，他們說票
    不見了，找不到，要我們去辦遺失，所以我先生就陪我去辦遺失，後續情形都是
    我先生在處理等語。惟查：
    （一）證人即被告丙○○之夫戊○○於本院訊問時固證稱：「我是向會計甲○○
          要的。當時我總共向龍達追回二、三十張票，其中四張支票是最接近發票
          日而未歸還，我問甲○○這四張票為何沒有回來，他說支票不知道那裡去
          了。我問銀行這張票沒有回來，要怎麼辦，銀行說要先辦掛失止付。後來
          ，我才知道已經轉入同行手中。（問：是否謊報遺失？）我確實有問龍達
          公司會計甲○○這張票哪裡去了，他說沒有找到，應該遺失了，所以我才
          報遺失。當初我向甲○○取回支票時，在他內湖的住處，由警衛交給我一
          整包，我當場清點發現少了四張」等語（見本院八十九年九月十三日筆錄
          ）。然證人丁○○於本院證稱「（問：票號0000000號支票是你交
          付給證人乙○○否？）是。當初我在龍達公司擔任車輛調度人員，公司會
          計甲○○交給我，要我交給利達通運公司。當初楊增強向龍達公司買三十
          人座遊覽車，所以開出分期票，那時分期票開出時，由公司會計交給銀行
          代收，後來龍達公司跳票，會計把代收的票抽出來，後來因為車輛要加油
          ，沒有錢，所以就向利達借油，要支付油錢，我們就把首督客票給利達公
          司」等語，而證人即龍達公司會計甲○○於本院則證稱：「（問：八十八
          年在龍達公司擔任會計否？）是。我一直擔任會計到八十八年十月，直到
          公司解散為止。（問：首督小客車租賃公司是否曾向龍達公司購買巴士，
          並且交付分期支票？）有。首督公司買很多部車，每部車都開分期支票。
          （問：後來戊○○是否曾和你聯絡，並把支票拿回？）我記得有一部車剩
          餘的支票有還戊○○，那是經過龍達負責人徐夢存同意，在我內湖家交給
          戊○○，因為當時公司已經結束了。（問：其中三張支票，戊○○說沒有
          收回，你向他說支票已經找不到了，是否有此事？）有一張八萬餘元支票
          付給利達通運公司，做為油費，我就把這張客票給丁○○，由他交給利達
          公司，我沒有向戊○○說這張支票找不到，他為何這麼說，我不知道，我
          也沒有講。問：戊○○曾經向你聯絡說，有三張支票沒有拿回？）沒有。
          他從來沒有跟我說這件事」等語（見本院八十九年十一月二十九日筆錄）
          ，是證人甲○○證稱並未告知戊○○該紙支票找不到云云，則證人戊○○
          所證尚非可採。
    （二）參以被告於警訊時供稱「（問：那你為何去掛失止付？）因為我聽我先生
          戊○○說龍達通運有限公司已瀕臨破產，所以為了追回此張支票，所以就
          ：：：：去辦理掛失止付」等語（見台灣台北地方法院檢察署八十九年度
          偵字第三一二○號偵查卷第三頁背面），是被告之所以前往掛失止付該張
          支票，是係因「戊○○說龍達通運有限公司以瀕臨破產，為了追回此張支
          票」因而前往掛失止付，是被告丙○○並非因會計甲○○告知該紙支票遺
          失，因而前往掛失止付，是其顯有誣告之認識，所辯顯非可採。本院因認
          原審就被告前述之犯行，引用上揭法條，量處前開罰金二千元，並諭知易
          服勞役之折算標準，認事用法，俱無不合，量刑亦甚妥適，被告上訴意旨
          猶執陳詞指摘原判決不當，為無理由，應予駁回。
三、被告經合法傳喚，無正當理由不到庭，不待其陳述逕行判決。
據上論斷，應依刑事訴訟法第四百五十五條之一第一項、第三項、第三百六十八條、
第三百七十一條，判決如主文。
本案經檢察官曾文鐘到庭執行職務
中      華      民      國    九十      年      一      月      四      日
                                臺灣板橋地方法院刑事第一庭
                                   審判長法  官   李行一
             法  官   楊千儀
                                         法  官   胡堅勤
右正本證明與原本無異。
本件不得上訴
                                         書記官   劉 文 美
中      華      民      國    九十      年      一      月      四      日
附論本案論罪科刑法條全文：
刑法第一百七十一條
未指定犯人，而向該管公務員誣告犯罪者，處一年以下有期徒刑、拘役或三百元以下
罰金。
未指定犯人，而為造、變造犯罪證據或使用偽造、變造之犯罪證據，致開始刑事訴訟
程序者亦同。


司法院資訊處製作；財團法人民間司法改革基金會備份。
